【裁判字號】    90,小抗,2
【裁判日期】    900827
【裁判案由】    返還保證金
【裁判全文】
臺灣屏東地方法院民事裁定                                九十年度小抗字第二號
    抗  告  人  乙○○
    相  對  人  甲○○○
右抗告人與相對人李陳金美間聲請返還保證金事件，對於本院屏東簡易庭九十年八月
三日所為裁定（九十年度屏小字第一○三號），提起抗告，本院就抗告人對曾春蘭部
分（原審九十年度屏小字第一○八號判決）之上訴，以本院九十年度小上字第十二號
裁定駁回上訴外，另就甲○○○部分裁定如左：
    主      文
原裁定廢棄。
聲請及抗告費用均由相對人負擔。
    理      由
一、按認抗告為有理由者，應廢棄原裁定，自為裁定，必要得命原法院或審判長更為
    裁定；對於小額程序第一審裁判之抗告程序，準用第四編抗告程序之規定，此分
    別參照民事訴訟法第四百三十六條之三十二第三項及第四百九十二條自明。
二、抗告意旨略以：本件抗告人於八十九年七月三日向相對人甲○○○及同案被告曾
    春蘭請求返還保證金，經本院屏東簡易庭以九十年小抗字第一○八號受理，詎本
    院法官於九十年七月十日判決時只對被告曾春蘭部分裁判，疏漏就甲○○○部分
    裁判，迨於抗告人於同年八月二日裁判時如裁判以裁定駁回，認該裁定不合法等
    語。
三、經查，本院屏東簡易庭九十年八月三日裁定駁回抗告人就甲○○○部分之訴訟，
    係以訴外人李文德與抗告人間之合夥契約，業已終止，而被繼承人李文德於八十
    八年三月八日死亡，其繼承人除甲○○○外，尚有李漢忠、李慧菁及李漢嘉等人
    即合夥契約屬繼承人之繼承財產，屬公同共有關係，而抗告人起訴時只以甲○○
    ○為被告，顯屬當事人不適格，經原審於九十年三月二十一日調解程序當庭命其
    補正，而抗告人未補正，爰依民事訴訟法第二百四十九條第一項第六款裁定駁回
    云云，惟查，公同共有人之權利義務，依其公同關係所由規定之法律或契約定之
    。除前項之法律或契約另有規定外，公同共有物之處分，及其他之權利行使，應
    得公同共有人全體之同意。民法第八百二十八條定有明文，故上開訴外人李文德
    因合夥契約所生之權利義務屬繼承人全體公同共有，自須由全體繼承人為被告，
    當事人適格如無欠缺；而訴權存在要件中可分為當事人適格要件、保護必要要件
    、訴訟標的存在要件，其中當事人適格要件非屬民事訴訟法第二百四十九條第一
    項第六款可命補正之事項，原審法院以裁定命抗告人補正當事人適格要件，並以
    抗告人未補正其他全體繼承人而依民事訴訟法第二百四十九條第一項第六款裁定
    駁回，揆諸前揭說明，顯有違誤。
四、抗告人請求將原裁定廢棄，為有理由，爰由本院將原裁定廢棄如主文所示。
五、依民事訴訟法第四百三十六條之三十二第三項、第四百九十二條、第九十五條、
    第七十八條，裁定如主文。
中      華      民      國    九十      年      八      月    二十七    日
                                    臺灣屏東地方法院民事第一庭
~B審判長法官  李芳南
~B法      官  李芳南
~B法      官  李芳南
右為正本係照原本作成
本裁定不得抗告
中      華      民      國    九十      年      八      月    二十七    日
~B法院書記官  劉音利


司法院資訊處製作；財團法人民間司法改革基金會備份。
